臺灣臺中地方法院民事判決　96年度訴字第1218號
原　　　告　甲○○
訴訟代理人　乙○○
被　　　告　丁○○（已死亡）
被　　　告　丙○○
訴訟代理人　林堡欽律師
複代理人　　陳佩吟律師
上當事人間撤銷買賣行為等事件，經本院於民國96年6月21日言
詞辯論終結，判決如下：
    主    文
原告之訴駁回。
訴訟費用新臺幣捌仟捌佰壹拾元由原告負擔。
    事實及理由
一、原告起訴主張：原告係被告丁○○之債權人，債權額原為新
    臺幣 (下同)375,000 元，被告丁○○自民國91年4日23日起
    陸續償還部分借款，迄今尚欠原告200,000元未清償，惟其
    竟將其所有坐落臺中市○○區○○段0000-000 0地號土地上
    同段0000 0-00 0建號之建物（門牌號碼臺中市○○區○○
    路144號），權利範圍全部（以下簡稱系爭建物），於91年5
    月15日與被告丙○○成立買賣契約，並於91年5月24日將系
    爭建物登記為被告丙○○所有。為此，爰依民法第244條第2
    項之規定，請求被告就系爭建物於91年5月15日所為之買賣
    行為及91年5月24日移轉所有權之物權行為，應予撤銷；暨
    被告應將上開於91年5月24日所為所有權移轉登記予以塗銷
    ，並回復為被告丁○○所有等語。並聲明：被告間之買賣行
    為應予撤銷，並塗銷系爭建物之所有權移轉登記。
二、被告丙○○則以：被告丙○○與被告丁○○原為夫妻，惟已
    於91年5月14日與被告丁○○辦理離婚登記，本件被告間就
    系爭房屋所為移轉行為之原因為買賣，係屬有償，被告確有
    支付買賣價金，被告丙○○與被告丁○○間所為之買賣行為
    ，並無原告起訴所指述之脫產及詐害行為。並聲明：原告之
    訴駁回。
三、本院判斷：
(一)、按原告之訴有原告或被告無當事人能力者，法院應以裁定駁
    回之。但其情形可以補正者，審判長應定期間先命補正。民
    事訴訟法第249條第1項第3款定有明文。而按民事訴訟法第
    168 條所定之承受訴訟，必以當事人於訴訟程序進行中死亡
    ，始得由法定應續行訴訟之人承受其訴訟，若於起訴前死亡
    者，原即欠缺當事人能力之要件，亦無從適用上開規定命其
    繼承人承受訴訟之旨。是起訴前當事人已死亡，乃屬無從命
    補正之訴訟要件欠缺情事。
(二)、查本件被告丁○○業於96年3月18日死亡，有戶籍謄本1份在
    卷為證，自該時起丁○○已無當事人能力，惟原告於96年4
    月4日起訴時仍以丁○○為被告，揆諸上開說明，自屬無從
    命原告補正之訴訟要件欠缺。原告此部分之訴自屬不合法，
    應予駁回。
(三)、次按訴訟標的對於共同訴訟人全體必須合一確定者，該共同
    訴訟之數人，既應一同起訴或被訴，其當事人之適格要件始
    無欠缺，則就該訴訟所為之判決，於各共同訴訟人間自亦不
    容歧異，不得命為分別辯論或僅為一部之終局判決，而應同
    時辯論並為全部之終局判決。且如有當事人不適格之情形，
    法院不得為實體裁判。又債權人依民法第244條第2項行使其
    撤銷權，請求撤銷債務人之行為，如其行為為雙方行為時，
    應以債務人及其相對人為被告，此為必要共同訴訟。查本件
    原告起訴時被告丁○○已於起訴前死亡，其訴不合法，已如
    上述，揆諸上開說明，原告以丙○○為共同被告，此部分當
    事人亦不適格，原告之訴即無理由。
(四)、從而，本件原告之訴既有上述所述不合法及當事人不適格之
    情形，其訴無理由，自應駁回其訴。
四、訴訟費用負擔之依據：民事訴訟法第78條。
中　　華　　民　　國　　96　　年　　6　　月　　 29　　日
                  民事第三庭    法  官  謝慧敏
正本係照原本作成。
如對本判決上訴，須於判決送達後20日內向本院提出上訴狀。
中　　華　　民　　國　　96　　年　　6　　月　　29 　　日
                                書記官
